【裁判字號】    96,上易,2048
【裁判日期】    970109
【裁判案由】    偽造文書等
【裁判全文】
臺灣高等法院臺中分院刑事判決        96年度上易字第2048號
上  訴  人  臺灣臺中地方法院檢察署檢察官
被      告  乙○○
            甲○○
上列上訴人因被告等偽造文書等案件，不服臺灣臺中地方法院96
年度易字第3897號中華民國96年10月3日第一審判決（起訴案號
：臺灣臺中地方法院檢察署96年度偵字第9352號），提起上訴，
本院判決如下：
    主  文
原判決關於乙○○部分撤銷。
乙○○偽造署押，足以生損害於公眾及他人，處有期徒刑月，
減為有期徒刑壹月又拾伍日，如易科罰金以新台幣壹仟元折算壹
日；緩刑貳年。偽造之「甲○○」署名貳枚沒收。
其他上訴駁回。
    事  實
一、乙○○於民國（下同）95年9月24日下午10時20分許，無駕
    駛執照駕駛車號4457-HP號自小客車，沿台中市○○區○○
    路由北往南方向行駛，同日下午10時30分許，行經河南路2
    段346號前，不慎與張元隆駕駛之車號6D-5665號自小客車擦
    撞。詎乙○○為規避員警查知其無照駕車，及避免遭張元隆
    敲竹槓，竟基於偽造署押之犯意，當場以行動電話聯絡其妹
    甲○○（共同被告），告以上情並獲甲○○同意後，乙○○
    即於同日下午11時26分許，在警員林武雄製作之台中市○○
    ○道路交通事故談話紀錄表、道路交通事故現場圖上，冒用
    其妹「甲○○」之名義，偽造「甲○○」之署名2枚，足生
    損害於張元隆及刑事偵查機關對於偵查之正確性。嗣因張元
    隆依乙○○所留行動電話號碼商談和解之事時，發覺電話聲
    音與乙○○聲音不符，乃報警處理，經警循線查獲上情。
二、案經台中市警察局第六分局報告臺灣臺中地方法院檢察署檢
    察官偵查起訴。
    理  由
壹、撤銷改判部分（即被告乙○○部分）：
一、上開事實，業據被告乙○○於警詢、偵查、原審及本院審理
    中坦承不諱，核與共同被告甲○○所供及證人張元隆於警詢
    、證人即本案承辦員警林武雄於偵訊中結證之情節相符，復
    有道路交通事故談話紀錄表、通路交通事故補充資料表、道
    路交通事故現場圖、通路交通事故當事人登記聯單、照片31
    張、被告乙○○偽造「甲○○」之署名2枚在卷可證，足認
    被告乙○○自白與事實相符，事證明確，被告乙○○犯行堪
    以認定。
二、核被告乙○○所為，係犯刑法第217條第1項偽造署押罪，其
    於交通事故談話紀錄表、道路交通事故現場圖上，先後偽造
    「甲○○」之署押，依一般社會觀念難以強行分離，且在刑
    法評價上，以視為數個舉動之接續施行，合為包括之一行為
    予以評價，較為合理，故應論以接續犯，而論以偽造署押一
    罪。
三、原審未及詳察，以「刑法上所謂偽造署押，係指未經他人之
    授權或同意，而擅自簽署他人之姓名或劃押（包括以他人之
    名義按捺指印之情形）者而言。而刑法第21 0條之偽造私文
    書罪，則以無製作權人，擅自以他人之名義製作內容不實之
    文書為其要件。茍若已得他人之同意，而簽署他人之姓名或
    劃押（含按捺指印）；或與他人勾串，冒用他人之名義製作
    文書，縱令所載內容不實，亦與偽造署押或偽造私文書罪之
    構成要件有間，自不能遽依上開罪名相繩（最高法院93 年
    台上字第2057號判決意旨參照）。被告乙○○既得其妹甲○
    ○之授權同意，於上揭時地在林武雄員警製作之臺中市○○
    ○道路交通事故談話紀錄表、道路交通事故現場圖上，以「
    甲○○」之名義，簽署「甲○○」之署押2枚，其行為容有
    不當，然尚與刑法偽造署押罪之構成要件有間」，因而為被
    告乙○○無罪之諭知。惟按本件由警員制作之臺中市○○○
    道路交通事故談話紀錄表、道路交通事故現場圖，係屬交通
    肇事之行為人始有權義在其上簽署，其上之交通事件當事人
    之名義人，與簽署人自須同一，非該事件之行為人並無權將
    自己名義授予實際行為人簽署，實際行為人亦無權接受他人
    授權簽署。被告甲○○既非實際行為當事人，自無資格授權
    被告乙○○在臺中市○○○道路交通事故談話紀錄表、道路
    交通事故現場圖簽署其名義，被告乙○○亦非源於共同被告
    甲○○之授權或同意即有權在其上以甲○○之名義簽署，亦
    即被告甲○○之授權係屬無效授權而不生授權效果。檢察官
    執此上訴，指摘原判決不當，為有理由，原判決既有前揭可
    議，應由本院就此部分撤銷改判。爰審酌被告乙○○素行良
    好，並無前科（有台灣高等法院檢察署刑事資料中心前科查
    註紀錄表可稽），本件犯行損害警察與監理機關對交通行為
    者取締及管理之正確性，影響法治公信，惟念其犯後坦承犯
    行、態度良好、能知悔悟及其犯罪之動機、目的、手段、與
    公訴檢察官亦為被告乙○○求請從輕量刑並給予自新機會（
    參本院審理筆錄）等一切情狀，量處如主文第2項所示之刑
    ，並因其犯罪時間在96年4月24日之前，合於中華民國96 年
    罪犯減刑條例減刑規定，應依法減刑2分之1，並諭知易科罰
    金之折算標準。被告乙○○前未曾因故意犯罪受任何有期徒
    刑以上刑之宣告，有臺灣臺中地方法院檢察署刑案資料查註
    紀錄表附卷可憑，其經此教訓，當知所惕勉而無虞再犯，本
    院綜核各情認上開有期徒刑之宣告，已足策其自新，所宣告
    之刑，以暫不執行為適當，併依法諭知緩刑2年，用啟向上
    。另被告乙○○於各該文件上偽造之「甲○○」署名，共計
    2枚，應依刑法第219條沒收之。
貳、上訴駁回部分（即被告甲○○部分）：
一、檢察官起訴意旨略以：緣被告甲○○之姐乙○○於95年9月2
    4日下午10時30分許，無照駕駛車號4457-HP號自小客車，在
    台中市○○區○○路2段346號前，與張元隆駕駛之車號6D-5
    66 5號自小客車擦撞。乙○○為規避員警查知其無照駕車，
    及避免遭張元隆敲竹槓，竟基於偽造署押犯意，當場以行動
    電話聯絡甲○○，告知甲○○其將以渠名義應訊及於員警製
    作之文件上為署押，詎甲○○基於隱避乙○○之犯意，同意
    乙○○以渠名義於員警製作之相關文件上署押，乙○○即於
    同日下午11時26分許，在林武雄員警先後製作之台中市○○
    ○道路交通事故談話紀錄表、道路交通事故現場圖上，冒用
    其妹「甲○○」之名義，偽造「甲○○」之署押2枚，足生
    損害於張元隆及刑事偵查機關對於偵查之正確性。嗣因張元
    隆依乙○○所留電話號碼商談和解之事，發覺接電話聲音與
    乙○○聲音不符，乃報警處理，經警循線查獲上情。因認被
    告甲○○所為，涉犯刑法第164條第1項使人隱避罪嫌。
二、訊據被告甲○○對於上揭時地授權其姐乙○○以其名義，在
    林武雄員警製作之道路交通事故談話紀錄表、道路交通事故
    現場圖上簽署應訊之事實坦承不諱，核與共同被告乙○○所
    供及證人張元隆於警詢所證、證人即本案承辦員警林武雄於
    偵訊中結證之情節相符，復有道路交通事故談話紀錄表、通
    路交通事故補充資料表、道路交通事故現場圖、通路交通事
    故當事人登記聯單、及照片31張、被告乙○○偽造「甲○○
    」之署名在卷可證，此部分事實固堪認定。惟按刑法第16 4
    條所稱藏匿犯人或使之隱避，係指對於「已經犯罪之人」為
    藏匿或使之隱避而言，最高法院著有22年上字第4614號判例
    可資參照；本件依檢察官起訴之事實，共同被告乙○○係無
    照駕車與案外人張元隆駕駛之車號6D-5665號自小客車擦撞
    ，案外人張元隆既未因此受有傷害，則共同被告乙○○無照
    駕車肇事過失毀損行為，僅成立民事侵權行為損害賠償責任
    ，尚不構成刑事責任，亦即並非刑事犯罪行為，則依上揭判
    例意旨，被告甲○○授權同意共同被告乙○○於上揭時地，
    在道路交通事故談話紀錄表、道路交通事故現場圖上，以被
    告甲○○之名義，簽署「甲○○」署押，其行為雖有不當，
    然亦無從以刑法第164條藏匿犯人或使之隱避罪相繩。又被
    告甲○○雖同意其姐乙○○以其名義簽署，然就本件之交通
    法規事件中縱有同意他人冒名頂替，亦不生授權效果，業如
    上述，被告甲○○之授權既屬無效授權，對於共同被告乙○
    ○偽造署押犯行不生任何效果，尚無從構成幫助行為，自亦
    無從遽以幫助偽造署押罪相繩。此外，本院復查無其他積極
    之事證，足認被告甲○○確有檢察官起訴所指之犯行，從而
    ，原審為被告甲○○無罪之諭知，理由雖有不同，然與無罪
    判決之結果不生影響，檢察官就此部分之上訴為無理由，應
    予駁回。
據上論斷，應依刑事訴訟法第368條、第369條第1項前段、第364
條、第299條第1項前段，刑法第217條第1項、第219條、第41條
第1項前段、第74條第1項第1款，中華民國96年罪犯減刑條例第2
條第1項第3款、第7條、第9條，判決如主文。
本案經檢察官丙○○到庭執行職務。
中    華    民    國    97    年    1     月    9     日
            刑事第十庭  審判長法  官  林  照  明
                              法  官  郭  瑞  祥
                              法  官  林  欽  章
上列正本證明與原本無異。
不得上訴。
                              書記官  許  哲  禎
中    華     民    國   97    年    1     月    14    日


司法院資訊處製作；財團法人民間司法改革基金會備份。
